【裁判字號】    98,聲判,28
【裁判日期】    981231
【裁判案由】    交付審判
【裁判全文】
臺灣嘉義地方法院刑事裁定              98年度聲判字第28號
聲  請  人  乙○○
代  理  人  林聖雄律師
被      告  甲○
上列聲請人因告訴被告業務過失致重傷害案件，不服臺灣高等法
院臺南分院檢察署檢察長駁回再議之處分（98年度上聲議字第
1111 號），聲請交付審判，本院裁定如下：
    主  文
聲請駁回。
    理  由
一、按聲請人不服上級法院檢察署檢察長或檢察總長認再議為無
    理由而駁回之處分者，得於接受處分書後10日內委任律師提
    出理由狀，向該管第一審法院聲請交付審判。法院認為交付
    審判之聲請不合法或無理由者，應駁回之。刑事訴訟法第25
    8條之1第1項、第258條之3第2項前段，分別定有明文。查本
    件聲請人乙○○以被告甲○係址設嘉義市○區○○街84巷19
    號1樓「欣耀輝工程有限公司」之負責人，經營景觀室內設
    計，於民國96年間，承攬誼鑫工程行位在台中科學園區友達
    廠工地之景觀室內設計，係執行業務之人，其於同年7月28
    日下午4時許，指派聲請人乙○○至上開友達廠工地從事打
    石工作。被告身為該承攬工程之雇主，本應注意勞工工作場
    所之安全防護措施，以避免勞工因墜落而遭受生命、身體之
    危害，依當時情形並無不能注意之情事，竟疏未注意而未在
    該工程施工處架設適當護欄、護蓋、安全網或其他必要之安
    全防護器具，致聲請人乙○○攀爬至4米高之工作架上進行
    工程之際，不慎自工作架上墜落，因而受有腦出血、呼吸衰
    竭之重傷害，因認被告涉有業務過失致重傷罪嫌，向臺灣嘉
    義地方法院檢察署檢察官提出告訴，經該署檢察官於民國98
    年9月8日以97年度偵續字第76號為不起訴處分後，聲請人不
    服而聲請再議，經臺灣高等法院臺南分院檢察署檢察長於98
    年10月22日以98年度上聲議字第1111號處分書認再議無理由
    而駁回。聲請人於98年10月30日收到該再議駁回處分後，即
    於10日內即98年11月9日委任律師具狀向本院聲請交付審判
    等情，有各該處分書、聲請書及送達證書在卷可憑，聲請交
    付審判之程序應無不合，合先敘明。
二、聲請交付審判意旨略以：（一）聲請人於96年7月28日下午4
    時許，在台中科學園區友達廠地下2樓之「水箱」，於無啟
    動抽風設備下從事打石作業，因缺氧、吸不到空氣而昏迷，
    經送醫治療後，仍遺存嚴重減損1肢以上之機能，及永久鼻
    胃管灌食、大小便無法自理之身體及健康之重大不治傷害。
    （二）本件事故發生後，被告於當日下午5時18分56秒前，
    即知聲請人工作昏迷之事實，詎仍遲至晚間8時16分始將聲
    請人送達台中榮民總醫院，足認被告未對於勞工就業場所之
    急救、醫療及其他為保護勞工健康及安全設備妥為規劃，並
    採取必要措施。（三）被告明知聲請人有高血壓，未對聲請
    人施行定期健康檢查，而繼續聘僱有高血壓之聲請人從事打
    石工作，而引致聲請人出血性腦中風，造成聲請人之身體及
    健康有前揭所示之重傷害，故被告確有違反勞工安全衛生法
    相關規定之疏失。
三、按新修正刑事訴訟法第258條之1規定聲請人得向法院聲請交
    付審判，係新增對於「檢察官不起訴或緩起訴裁量權」制衡
    之一種外部監督機制，法院僅就檢察官所為不起訴或緩起訴
    之處分是否正確加以審查，以防止檢察機關濫權，依此立法
    精神，同法第258條之3第3項規定法院審查聲請交付審判案
    件時「得為必要之調查」，其調查證據之範圍，自應以偵查
    中曾顯現之證據為限；而同法第260條對於不起訴處分已確
    定或緩起訴處分期滿未經撤銷者得再行起訴之規定，其立法
    理由說明該條所謂不起訴處分已確定者，包括「聲請法院交
    付審判復經駁回者」之情形在內，是前述「得為必要之調查
    」，其調查證據範圍，更應以偵查中曾顯現之證據為限，不
    得就聲請人新提出之證據再為調查，亦不得蒐集偵查卷以外
    之證據，否則，將與刑事訴訟法第260條之再行起訴規定，
    混淆不清，亦將使法院兼任檢察官而有回復「糾問制度」之
    虞；且法院裁定交付審判，即如同檢察官提起公訴使案件進
    入審判程序，是法院裁定交付審判之前提，必須偵查卷內所
    存證據已符合刑事訴訟法第251條第1項規定「足認被告有犯
    罪嫌疑」檢察官應提起公訴之情形，亦即該案件已經跨越起
    訴門檻，否則，縱或法院對於檢察官所認定之基礎事實有不
    同判斷，但如該案件仍須另行蒐證偵查始能判斷應否交付審
    判者，因交付審判審查制度並無如同再議救濟制度得為發回
    原檢察官續行偵查之設計，法院仍應依同法第258條之3第2
    項前段規定，以聲請無理由裁定駁回。
四、經查：
(一)證人即於案發時與聲請人共同從事打石工作之欣耀輝工程有
    限公司員工謝光雄於偵查中證稱：伊與乙○○2人在台中科
    學園區友達廠房負責版模打石工作，96年7月28日下午3點多
    ，渠2人在地下2樓工作，包商陳國相還有上來伊工作的地方
    勘察，並於乙○○聊天，當時乙○○還一切正常，聊到下午
    4 點多時，陳國相就離開，乙○○坐在4米高的鷹架上休息
    ，乙○○把兩隻腳都懸在鷹架外休息，背靠著牆，一隻手抓
    著鷹架交岔桿，當時他的頭沒有低下來，是正常的，伊都沒
    有發現他有異狀，因為4點多快下班了，伊就沒有叫他起來
    工作，過了10幾分鐘，就看到乙○○頭低低的，伊以為他還
    在休息，到了4點40分左右，他整個人就平躺在鷹架上，手
    還抓著交岔桿，伊直到5點下班時才去叫他，以為他在睡覺
    ，但是卻怎麼叫都叫不醒，覺得奇怪，就把乙○○的安全帽
    脫下來，打電話給老闆甲○，並叫老闆打電話回乙○○家問
    他家人是否有什麼疾病，乙○○並沒有從鷹架上摔下來，他
    身上有安全帶，不過因為他在休息，就把安全帶卸下，是伊
    上樓去叫救護車，第1次下來3個人，伊說3個人不夠，於是
    又上樓叫人幫忙，最後來了20幾個外勞，大家合力把乙○○
    從4米高的鷹架抬下來，送上救護車等語綦詳（見97年度交
    查字第325號偵卷，第21、22頁），核證人即士瑞課公司保
    全人員詹仁沅於偵查中證稱：伊擔任台中科學園區的保全工
    作，案發當日是我開著救護車去現場，伊下去地下2樓4米高
    的水箱鷹架上，看到乙○○躺在鷹架上，沒有注意到他有沒
    有綁安全帶，但他的安全帽有放在他的頭部旁邊，剛開始伊
    覺得他沒有呼吸，而打他的肩膀，他才開始呼吸，大家合力
    將乙○○抬下來，送上救護車等語（見97年度交查字第325
    號偵卷第22頁）大致相符，故就上開證人證述內容觀之，聲
    請人並非自其施工處之鷹架摔落地面殆無疑義。
(二)又聲請人施工處之鷹架離地面約4米高，除據上開證人謝光
    雄、詹仁沅證述明確外，復有行政院國家科學委員會中部科
    學工業園區管理局96年11月19日中環字第0960018927號函文
    所附相片2張可佐（見96年度交查字第1280號偵卷第22頁）
    。參以聲請人於事發當日送至該院急診時，並無明顯外傷，
    當日急診入院傷害為腦出血，病因未能確定乙節，有臺中榮
    民總醫院96年10月23日中榮醫企字第0960015509號函在卷可
    稽（見97年度交查字第325號偵卷第3頁），果若聲請人自4
    米高之鷹架摔落，何以送醫時其身體部分包括其頭部無任何
    明顯外傷？益徵聲請人並未自其施工處之鷹架摔落地面，故
    其腦出血原因，亦難遽認係聲請人摔落地面所致至為灼然。
(三)又聲請人於事發前確有配載安全帶、安全帽、及口罩，且該
    等設備均係工地現場提供等情，業據聲請人於偵查中陳述明
    確（見98年度交查字第793號偵卷第13頁），復有上開證人
    謝光雄之證述可佐。而工地現場另設有通風設備，且於事發
    當時已開啟等情，亦有證人謝光雄、及證人即互助營造公司
    勞安人員林中一等於上開中部科學園區管理局之談話紀錄可
    稽（見96年度交查字第1280號偵卷第27至29頁）。參以證人
    即中部科學工業園區管理局環安組勞動檢查科科長劉時穎於
    偵訊時證稱：勞委會有授權勞安事故可以做檢查，依法職場
    上要考慮粉塵、噪音、通風要好、要戴口罩，…事發到現場
    有通風設備，而因為打石作業完成而且鷹架拆除，所以無法
    靠近事故地點，但檢查其他項目並無缺失等語（見97年度交
    查字第1752號偵卷第49頁），足徵被告確實已設置符合規定
    之通風設備，且未發現有何違反勞工安全衛生法規之行為。
(四)至聲請人於事發當日送至台中榮民總醫院急診時，雖從鼻孔
    中抽出大量吸入性異物，然「吸入性異物應是意識喪失後吸
    入所致，是腦出血之後的結果，不應是成因，醫學上腦出血
    之原因主要分二大類，分別是（一）自發性、高血壓、凝血
    功能不良…可導致（二）外傷性。若無明顯外傷，當然推屬
    自發性機率較大，但仍應加上發生場所及病史的判定。不論
    腦出血的成因為何，現今電腦斷層及核磁共振，仍無法判讀
    血塊是自發性造成或是外力引起的，需加上其他相關證據來
    輔助」等情，有該院97年12月9日中榮醫企字第0970019631
    號函在卷可考（見97年度交查字第1752號偵卷第34頁），足
    徵由聲請人鼻孔中抽出之吸入性異物並非造成聲請人腦出血
    之成因，且上開吸入性異物應是聲請人意識喪失後吸入所致
    ，而非因吸入異物致喪失意識。參以證人謝光雄證稱：伊工
    作之處與聲請人相距僅為10公尺，伊在打石，聲請人在工地
    與監工講話等語（見96年度交查字第1280號偵卷第10頁），
    及證人負責工地安全誼鑫工程行之監工主任陳國相證稱：案
    發當日下午3點多，伊有去工地巡視，並和乙○○聊天，乙
    ○○有說牆壁太硬，不好打，當時他一切正常，而且有配帶
    安全帽及安全帶，伊與乙○○聊到快4點才結束，過後伊就
    上去別的地方巡視等語（見97年度交查字第325號偵卷第22
    頁），果如聲請人所指稱其於工作處因吸不到空氣而昏迷，
    何以與其相距10公尺處從事打石作業之證人謝光雄，及事發
    前與聲請人一同聊天之證人陳國相於事發後均未證稱吸不到
    空氣一事，且亦均無因吸不到空氣而昏迷？故聲請人此項指
    述即屬無據而難憑採。
(五)聲請人固質疑迄當天下午8時16分伊始被送到台中榮民醫院
    ，認被告延宕送醫，未為必要之急救、搶救等措施，而認被
    告未依勞工安全衛生法第5條第2項規定，對於勞工就業場所
    之急救、醫療及其他為保護勞工健康及安全設備妥為規劃，
    並採取必要措施。然本件事發地點在地下二樓，通訊不良、
    ，廠區又大、聲請人身型壯碩，體重達100多公斤，且係在4
    米高之鷹架上，擔架無法順利將聲請人抬出，最後經找來20
    多名外勞幫忙才得以抬出，現場處理並不順利，但現場有3
    名救護人員作急救措施，並未延誤送醫等情，業經證人詹仁
    沅、謝光雄於偵訊中證述明確（見97年度交查第325號偵卷
    第18、21、22頁），足認被告並未將聲請人延宕送醫，且聲
    請人送醫前亦經必要之急救、搶救等措施，故聲請人以前揭
    事由恣指被告有違反勞工安全衛生法第5條第2項規定，要屬
    無據。
(六)至聲請人另指稱：被告明知聲請人患有高血壓症狀，卻違反
    勞工安全衛生法第12條、第13規定，未替被告施行體格檢查
    及更換工作，任憑聲請人繼續施作打石作業，終至引發本件
    事故乙節。經然本件突發事故，並無法證實係因打石作業環
    境不佳所致，已如上述，而不僅聲請人於偵訊中否認有高血
    壓病史，且並未向被告表示其有高血壓病史等情（見98年度
    交查字第793號偵卷第12頁），則聲請人既未向被告表示其
    患有高血壓病史，被告自無法律上義務替聲請人更換工作，
    況縱認被告確實有違反勞工安全衛生法第12條、第13規定，
    此過失不作為亦與聲請人重傷害間，並無相當因果關係。實
    難僅以事後聲請人疑似因健康因素所生之突發事故，遽認被
    告應就此重傷害結果負責。
五、綜上所述，依偵查案卷內所存之證據資料，均不足以認定被
    告涉犯業務過失致重傷害罪嫌。聲請人雖另聲請本院傳訊證
    人詹仁沅證明聲請人事發當日工作處並無抽風設備運轉聲音
    ，及將本件送「行政院環保局（署？）」鑑定「地下2樓，
    且樓底板積水達腳踝，並無啟用任何抽風設備時，呼吸中明
    顯粉塵感覺之情況下，1個半小時前之粉塵濃度為何？」，
    然本院關於交付審判與否之審查，依法非得另行蒐證調查，
    已如前述。準此，本件依偵查案卷內既有客觀證據資料，尚
    難認原不起訴處分與再議駁回處分有何違法或濫權之處，或
    足使本院認被告具刑事訴訟法第251條第1項規定之「犯罪嫌
    疑」，業已跨越起訴門檻，然經檢察官為不起訴處分之情形
    ，是聲請意旨聲請交付審判，核無理由，應予駁回。
六、依刑事訴訟法第258條之3第2項前段，裁定如主文。
中    華    民    國    98    年    12    月    31    日
                  刑事第五庭審判長法  官  蔡廷宜
                                  法  官  曾宏揚
                                  法  官  啟夫
上列正本證明與原本無異。
本件不得抗告。
中    華    民    國    98    年    12    月    31    日
                                  書記官  侯麗茹

司法院資訊處製作；財團法人民間司法改革基金會備份。
